臺灣桃園地方法院民事判決
110年度重訴字第405號
原      告  陳暘叡  
訴訟代理人  陳啟洲律師
被      告  邱塏閎  
訴訟代理人  江來盛律師
上列當事人間請求損害賠償事件，原告就本院110 年度訴字第38
 號刑事案件提起附帶民事訴訟（110 年度重附民字第22號），
經本院刑事庭裁定移送前來，本院於民國111 年7 月12日言詞辯
論終結，判決如下：
    主    文
一、被告應給付原告新臺幣2,434萬6,055元，及自民國110年7月
    2日起至清償日止，按週年利率百分之5計算之利息。
二、訴訟費用由被告負擔。
三、本判決於原告以新臺幣811萬5,352元為被告供擔保後，得假
    執行；但被告如以新臺幣2,434萬6,055元為原告供擔保，得
    免為假執行。
    事實及理由
一、原告主張：被告明知訴外人陳政偉並無邀約伊投資魟魚及手
    機事業之真意，竟與陳政偉向伊佯稱得以投資賺取差價利潤
    ，被告並於民國105年9月間某日，於附表一編號1所示文件
    之丙方見證人欄位，簽署其姓名邱宏杰，偽以擔保手機合作
    協議之履行，並與陳政偉以「黃俊瑋」及「陳雅萍」之名義
    ，於附表一所示之文件偽造「黃俊瑋」、「陳雅萍」之簽名
    並按捺指印，被告再於105年9月間某日，於桃園市某處網路
    咖啡店，將載有陳瑋駿國民身分證字號之國民身分證件，以
    不詳方式，將該證件之姓名欄位更改為「黃俊瑋」，再將之
    影印後，而作為附表一編號1所示文件之附件，而後即由陳
    政偉前往陳暘叡位之住處，將附表一所示之文件一併交給付
    陳暘叡，被告與陳政偉另於105年9月至10月間某日，於附表
    二所示本票，冒用附表二所示之人名義，偽簽如附表二所示
    之署名，並偽填如附表二所示發票日期及本票金額，再分別
    由2人捺印指印之方式，偽造「林永資」、「黃俊瑋」、「
    陳雅萍」名義開具之本票共8張，並由陳政偉再持附表二所
    示之本票，先後於陳暘叡之住處，偽以將黃俊瑋經營之手機
    行及本票供做投資擔保，致伊陷於錯誤而繼續投資，陸續在
    伊住處、附近之郵局及便利商店內，以交付現金或匯款等方
    式（部分係伊自有資金、部分向他人借款投資），共計交付
    新臺幣（下同）2,434萬6,055元作為投資款項而受有損害，
    爰依民法第184條第1項前段、第185條第1項前段之法律關係
    提起本件訴訟，請求被告賠償損害等語。並聲明：㈠被告應
    給付原告2,434萬6,055元，及自起訴狀繕本送達翌日起至清
    償日止，按週年利率5％計算之利息。㈡願供擔保請准宣告假
    執行。
二、被告則以：伊並未偽造如附表一、二所示之簽名，僅有依陳
    政偉之要求，於如附表一所示之文件上按捺指印，伊並未與
    陳政偉共同遊說原告投資魟魚及手機事業，亦不知悉陳政偉
    會將前開文件持以交付原告詐騙，再者，原告所述交付投資
    款項部分，並未能舉證交付之金額及對象，且原告投資魟魚
    及手機事業，本應考量投資風險，以免盲目投資造成損害，
    刑事判決認定之結果，並不當然拘束本件民事法院等語，資
    為抗辯。並聲明：㈠原告之訴駁回。㈡如受不利益判決，願供
    擔保請准宣告免為假執行。
三、得心證之理由：
  ㈠按因故意或過失，不法侵害他人之權利者，負損害賠償責任
    ，民法第184 條第1 項前段定有明文。
  ㈡經查，原告主張之前開事實，業據其提出如附表一、二所示
    之文件、帳戶交易資料、現金交付時序表格等件為憑（見本
    院訴字卷二第27-41、59-155頁），雖被告之訴訟代理人具
    狀否認被告有參與詐騙之行為，及質疑原告投資金額之實際
    數額云云，然被告於本院審理時已自承：我有幫陳政偉偽造
    黃俊瑋之身份證件，也有在如附表二所示本票上蓋手印，我
    偽造的東西都交給陳政偉，他說要用在投資魟魚及手機事業
    ，我當時知道這樣做有犯罪的可能等語（見本院訴字卷二第
    10-11頁），顯見被告確有與陳政偉共同詐騙原告之行為分
    擔，另參以陳政偉到庭證稱：伊與被告先前共同經營水族館
    事業，然因嚴重虧損而積欠眾多債務，我們是挖一個洞補一
    個洞，如果沒有詐騙到金錢，就會被債主恐嚇，所以我們就
    一起對原告為投資詐騙，如附表一、二所示文件都是假的，
    是為了取信原告，給他一個保障，這些文件都是我與被告一
    起偽造的，我有跟被告說偽造這些文件的目的是要詐騙，原
    告確實有以匯款方式匯到我指定之帳戶，也有用現金給我過
    ，現金的部分原告說是他向別人借錢投資，原告的現金有直
    接交給我與被告過，也有交給被告、再讓被告轉交給我過，
    向原告推銷投資事宜，我做什麼被告就跟我一起做，原告所
    述之損失金額是正確的等語（見本院訴字卷二第162-165頁
    ），本院認陳政偉乃本件詐騙案件共同行為人，其業於所涉
    詐欺刑事案件中認罪，衡情應無構詞陷害被告、以圖卸責之
    動機，則其所為之證詞，應屬可信，再者，關於原告曾向他
    人借款投資一事，業據借予人即證人陳宥綺、莊亦揚於被告
    被訴詐欺案件之偵查中證述明確（案號均詳如後述），顯見
    被告與陳政偉確有共同以偽造如附表一、二所示文件之詐騙
    手法，騙取原告投資之事實，且被告亦曾與陳政偉向原告收
    取投資金錢之情事，是被告對於詐騙原告投資魟魚及手機事
    業之過程及細節均有參與，亦知之甚詳，此等詐騙行為既造
    成原告受有2,434萬6,055元之損失，則原告於本件請求被告
    賠償前開損害，自屬有據。
　㈢又陳政偉因本件詐騙行為所涉刑事案件，業經本院以110年度
    訴字第38號判決、臺灣高等法院以110年度上訴字第3294號
    刑事判決判處其犯偽造有價證券罪確定（所涉詐欺取財罪因
    想像競合，從一重之偽造有價證券罪處斷），而被告因本件
    詐騙行為所涉刑事案件，亦經臺灣桃園地方檢察署以110年
    度偵緝字第36號起訴其涉犯偽造有價證券罪在案（所涉詐欺
    取財罪因想像競合，從一重之偽造有價證券罪處斷），均與
    本院之認定相同，而被告已於前開刑事案件中為認罪陳述，
    竟於本件審理時翻異其詞，顯先求法院就刑事罪責部分從輕
    量刑後，再藉詞脫免民事損害賠償責任，態度反覆，實不足
    取，附此敘明。
四、綜上所述，原告依民法第184條第1項前段之法律關係，請求
    被告給付2,434萬6,055元，及起訴狀繕本送達翌日即110年7
    月2日（見本院附民卷第25頁送達回證）起至清償日止，按
    週年利率5％計算之利息，為有理由，應予准許。又兩造均陳
    明願供擔保請准宣告假執行或免為假執行，均合於法律規定
    ，爰分別酌定相當金額准許之。
五、本件事證已臻明確，兩造其餘陳述及所提證據，經審酌後認
    與判決結果不生影響，爰不予逐一論列。
六、訴訟費用負擔依據：民事訴訟法第78條。 
中　　華　　民　　國　　111 　年　　9 　　月　　20　　日
                    民事第一庭    法　官　廖子涵
正本係照原本作成。
如對本判決上訴，須於判決送達後二十日內向本院提出上訴狀。
如委任律師提起上訴者，應一併繳納上訴審裁判費。
中　　華　　民　　國　　111 　年　　9 　　月　　21　　日
                                  書記官  李慧慧 
附表一：
編號 文書名稱 文書日期 欄位 偽造之署押 1 合作協議書 105年9月10日 立書人 黃俊瑋之簽名及指印各1枚    協議書金額 黃俊瑋之簽名及指印各2枚    乙方簽章 黃俊瑋之簽名及指印各1枚    代表人簽章 陳雅萍之簽名及指印各1枚 2 出資購買同意書 105年9月16日 乙方欄位 黃俊瑋之簽名及指印各2枚 3 店面利潤合約書 105年9月16日 乙方欄位 黃俊瑋之簽名2枚及指印3枚 4 同意書 105年10月1日 本人簽章欄位 黃俊瑋之簽名及指印各1枚 
附表二：
編號 本票票號 票載發票日 票面金額 發票人 1 361341 105年10月25日 2,000萬元 林永資 2 0000000 105年10月1日 5,000萬元 黃俊瑋 3 0000000 105年10月1日 5,000萬元 黃俊瑋 4 0000000 105年10月1日 5,000萬元 黃俊瑋 5 0000000 105年10月1日  75萬元 黃俊瑋 6 0000000 105年9月10日 110萬元 黃俊瑋 7 0000000 105年9月10日 110萬元 陳雅萍   8 0000000 105年9月16日  106萬8,000元  黃俊瑋